臺灣桃園地方法院民事判決　　　　　　 100年度家訴字第12號
原　　　告　台新國際商業銀行股份有限公司
法定代理人　蔡榮棟
訴訟代理人　陳泳瑋
被　　　告　謝宗蒲原名：謝子.
被　　　告　林鑫吾
上列當事人間請求改用夫妻分別財產制事件，本院於民國100 年
3 月2 日言詞辯論終結，判決如下：
    主  文
被告謝宗蒲（原名：謝子文）與被告林鑫吾間之夫妻財產制改用
分別財產制。
訴訟費用由被告負擔。
    事實及理由
一、原告起訴主張略以：被告謝宗蒲（原名：謝子文）積欠原告
    信貸債務，經原告向臺灣臺北地方法院聲請對被告之第三人
    薪資債權為強制執行（95年度民執戊字第38304 號），惟仍
    未受清償，尚積欠原告新臺幣（下同）1,048,286 元及自民
    國94年2 月15日起至清償日止按年息百分之6.68計算之遲延
    利息。經查被告謝宗蒲現無任何財產所得，而二被告為夫妻
    ，現婚姻關係存續中，且二人未有夫妻財產契約之約定與登
    記，則原告自得依民法第1011條規定及最高法院89年度台上
    字第854 號民事判決之意旨，聲請鈞院將二被告間之法定財
    產制，宣告改用分別財產制。並聲明：如主文所示。
二、被告謝宗蒲陳述略以：被告二人結婚後未約定財產制，渠目
    前從事人力仲介工作，收入有限，又無其他財產，實無力清
    償債務。
三、被告林鑫吾陳述略以：被告二人結婚後確未約定財產制，目
    前被告林鑫吾名下雖有分期付款的房屋一間，但房貸都是被
    告林鑫吾個人在繳納，連小孩也都是被告林鑫吾與公婆在養
    ，另被告謝宗蒲幾乎無財產所得。
四、得心證之理由：
    (1)、按「夫妻未以契約訂立夫妻財產制者，除本法另有規定
        外，以法定財產制，為其夫妻財產制（民1005）」；又
        夫妻之一方財產不足清償其債務時，法院因他方之請求
        ，得宣告改用分別財產制（民1010I參照），此觀民
        法第1005條、第1010條第1 項第2 款等規定即明。又「
        債權人對於夫妻一方之財產已為扣押，而未得受清償時
        ，法院因債權人之聲請，得宣告改用分別財產制（民
        1011）」，民法第1011條亦定有明文。且此之所謂未得
        受清償，包括全無可扣押之物或所扣押之物數量不足及
        所扣押之財產不足清償該為扣押之債權人債權等情形（
        最高法院89年度台上字第854 號判決意旨參照）。
    (2)、原告主張二被告為夫妻關係，未以契約訂立夫妻財產制
        ，此有原告提出之被告謝宗蒲戶籍謄本影本以及本院依
        職權（網路）查詢之二被告全戶戶籍資料查詢結果等在
        卷可證，且為二被告所不爭執，原告此部分之主張堪信
        為真實。又原告另主張其與被告謝宗蒲間之請求清償借
        款事件，因聲請對之為強制執行未能受清償、目前被告
        謝宗蒲亦無恆產等情，有原告提出之臺灣臺北地方法院
        發還載有執行情形（95年度民執戊字第38304 號）之執
        行名義（即同院94年度票字第29328 號民事裁定暨確定
        證明書）影本附卷足按，且亦為二被告所不爭執。此外
        ，經本院依職權查詢被告謝宗蒲之財產所得以及勞保之
        加保情形，其於民國98年度之財產歸戶資料顯示確無任
        何財產，且被告謝宗蒲於民國97年3 月14日自中環股份
        有限公司退保迄今，俱無任何再加保勞保之紀錄，有稅
        務電子閘門財產所得調件明細表、勞工保險局民國 100
        年1 月31日保承資字第10010037070 號函暨所附之勞工
        保險被保險人投保資料表（明細）等各一份在卷可憑，
        亦堪信原告此部分之主張為真實。
    (3)、承上，本件被告謝宗蒲之財產既顯已不足清償其債務，
        則原告依民法第1010條第1 項第2 款之規定，訴請宣告
        二被告間之夫妻財產制應改為分別財產制，於法自屬有
        據，應予准許。
六、據上論結：本件原告之訴為有理由，依民事訴訟法第78條、
    第85條第1 項前段，判決如主文。
中    華    民    國   100    年    3     月    16    日
                        家事法庭法  官  鄭新後
上列正本證明與原本無異。
如對本判決不服，須於判決送達後20日內向本院（地址：桃園縣
中壢市○○路○段388 號）提出上訴狀（應按對造人數提出繕本
並繳納第二 審裁判費），上訴於台灣高等法院。
如委任律師提起上訴者，應一併繳納上訴審裁判費。
中    華    民    國   100    年    3     月    16    日
                                書記官  許家齡